最高法院刑事判決　　　　　　　　　　　　　　　九十一年度台上字第五五九五號
　　上　訴　人　甲○○
右上訴人因違反藥事法（麻醉藥品管理條例）案件，不服台灣高等法院中華民國八十
九年六月二十七日第二審判決（八十七年度上訴字第三九三四號，起訴案號：台灣台
北地方法院檢察署八十六年度偵字第一一五三五、一九三二六號），提起上訴，本院
判決如左：
    主  文
原判決關於轉讓禁藥部分撤銷，發回台灣高等法院。
    理  由
本件原判決認定上訴人甲○○明知安非他命業經行政院衛生署公告列為禁藥，仍於民
國八十六年五月十一日，在台北市○○街七號二室套房內，同時無償轉讓少許安非他
命予陳瑞星、劉峻銘非法吸用等情。因而撤銷第一審關於幫助非法吸用（麻醉藥品）
安非他命部分之判決，改判論處上訴人明知為禁藥而轉讓（累犯）罪刑。固非無見。
惟查原判決認定上訴人於前開時地轉讓禁藥安非他命予陳瑞星、劉峻銘非法吸用，僅
憑陳瑞星、劉峻銘之供述為唯一之證據。經核陳瑞星於警訊固稱：「（問：甲○○是
否有和你一起吸食安非他命過，在何時、何地？）是在民國八十六年五月十一日在北
市○○街七號套房內，甲○○拿出安非他命吸食器（玻璃球）由他先吸食麻藥，然後
換我吸食，再由劉峻銘拿來吸食，當場只有我們三個人一起吸食麻藥。」又於第一審
法院供稱：「（問：八十六年五月十一日吸安何人提供﹖）是甲○○提供，他見我心
情不好，所以用玻璃球吸，甲○○、劉峻銘和我一起吸，吸食器也是甲○○的。」等
語（見偵字第一一五三五號偵查卷第十四頁、第一審法院八十七年度訴字第二八二號
刑事卷第四十一頁反面）。但劉峻銘於警訊中則稱：「（問：你有無和其他人一起吸
食安非他命？）我沒有和其他人一起吸食安非他命。」、「（問：你最後一次吸食安
非他命在何時？何地？）我最後一次吸食安非他命是在八十六年五月十一日左右，在
租的房子廁所內吸食……」等語（見同上偵查卷第十一頁），並未供述上訴人轉讓安
非他命供其吸用，或與陳瑞星一起吸用安非他命，此與陳瑞星之上開供述尚有齟齬。
嗣劉峻銘於第一審法院雖稱：「……他（上訴人）沒有賣給他人吸用，只有請別人即
陳瑞星吸，李提供幾次給我吸，很多次，幾次不記得了。」惟於原審另稱：「……我
染上吸安，我拜託甲○○去買安非他命，他也有吸安習慣，我給他一千元請他幫我買
，他也有出資，買回後一起在台北市○○街七號吸食……」等語（見同上第一審卷第
五十九頁、原審卷第一三一頁），前後亦有矛盾。而上訴人自始即否認轉讓安非他命
予陳瑞星、劉峻銘非法吸用；原判決對於陳瑞星、劉峻銘所為之歧異、矛盾供述，未
說明其斟酌取捨之理由，復未調查有何補強之證據，足以擔保其供述確與事實相符，
僅憑該有瑕疵之供述，遽為不利於上訴人之認定，尚嫌速斷。再，本件起訴書就上訴
人前開犯行部分，認係違反（行為時）麻醉藥品管理條例第十三條之一第二項第四款
之幫助非法吸用安非他命罪嫌，提起公訴，第一審判決亦依同法條論罪科刑，原判決
變更起訴法條，改論以藥事法第八十三條第一項之轉讓禁藥罪。但稽之原審審判筆錄
記載：「審判長法官先對被告告知其犯罪嫌疑及所犯所有罪名（詳如起訴書、原審判
決書所載）……」（見原審卷第一五一頁），亦即原審審判長於審判期日，僅告知上
訴人幫助非法吸用安非他命之罪名，而就變更之轉讓禁藥罪名，則未再予告知，其所
踐行之訴訟程序，併嫌欠洽。上訴意旨指摘原判決關於轉讓禁藥部分違背法令，尚非
全無理由，應認此部分之原判決有撤銷發回更審之原因。
據上論結，應依刑事訴訟法第三百九十七條、第四百零一條，判決如主文。
中      華      民      國    九十一    年      十      月      三      日
                              最高法院刑事第四庭
                                  審判長法官  紀  俊  乾
                                        法官  黃  正  興
                                        法官  劉  介  民
                                        法官  陳  東  誥
                                        法官  魏  新  和
      右正本證明與原本無異
                                              書  記  官
中      華      民      國    九十一    年      十      月      七      日
